【裁判字號】    95,上易,1257
【裁判日期】    950815
【裁判案由】    詐欺
【裁判全文】
臺灣高等法院刑事判決                 95年度上易字第1257號
上  訴  人
即  被  告  丙○○
選任辯護人  葉宏基律師
上列上訴人因詐欺案件，不服台灣台北地方法院95年度易字第44
號，中華民國95年4月28日第一審判決（起訴案號：台灣台北地
方法院檢察署94年度偵字第20618號）提起上訴，本院判決如下
：
    主  文
原判決撤銷。
丙○○無罪。
    理  由
一、公訴意旨略以：被告丙○○係佳訊國際行銷顧問有限公司（
    下稱佳訊公司）負責人，於民國94年5月中旬某日，趁乙○
    ○（起訴書誤為馬超群）即超群整形外科診所（下稱超群診
    所）委託其代為登錄YAHOO（雅虎）網站上連結超群診所網
    站之機會，意圖為自己不法之所有，向代表乙○○（起訴書
    誤為馬超群）出面洽談之梁淑惠佯稱：如要上網者在YAHOO
    網站搜尋欄中鍵入「整形」2字，搜尋於所連結網頁之相關
    整形診所網站中，使超群診所之網站位置排序第一順位，1
    期3個月，自94年5月27日起至同年8月28日止登錄費用新臺
    幣（下同）42,000元等語，致梁淑惠不疑有他，於同年5月
    26日與之簽訂網路服務企劃契約書，並如數交付款項。詎梁
    淑惠於94年年6月1日晚間上YAHOO網站，輸入「整形」2字蒐
    尋結果，發現超群診所之網站位置並未排序於第一順位，始
    知受騙。因認被告丙○○涉有刑法第339條第1項之詐欺取財
    罪嫌。
二、訊據被告丙○○堅決否認有詐欺取財犯行，辯稱：超群診所
    與佳訊公司簽約，是委託刑登YAHOO公司關鍵字「整形」2字
    網頁，約定在第1頁前10名，且可在右上方第1位；每日點閱
    6次，就會下線，並非不限點閱次數；如此刊登，費用最經
    濟划算。而依據YAHOO公司提供的資料，第1位不限點閱額度
    的話，YAHOO公司所收的費用每月最少要54,988元；佳訊公
    司向超群診所3個月收費42,000元，根本不可能第1位。且佳
    訊公司付給YAHOO公司費用後，僅有代辦費用3千餘元，決無
    詐欺等語。公訴人認被告犯罪，係以被告丙○○供述與告訴
    人簽訂契約之事實，且經告訴人超群診所指訴綦詳，並有佳
    訊公司網路服務企劃契約書、統一發票、台北富邦銀行匯款
    委託書、YAHOO網站輸入「整形」蒐尋網頁、告訴代理人梁
    淑惠與被告之通話錄音帶及譯文，為被告犯罪之論據。
三、按告訴人之告訴，係以使被告受刑事訴追為目的，是其陳述
    是否與事實相符，仍應調查其他證據以資審認（最高法院52
    年台上字第1300號判例意旨參照）。又刑法第339條第1項詐
    欺罪之成立，以意圖為自己或第三人不法所有，以詐術使人
    將本人或第三人之物交付為要件。所謂以詐術使人交付，必
    須被詐欺人因其詐術而陷於錯誤，若其所用方法，不能認為
    詐術，亦不致使人陷於錯誤，即不構成該罪（最高法院46年
    台上字第260號判例意旨參照）。
四、經查：
（一）被告與告訴人所簽訂之網路服務企劃契約書，僅記載刊登
      雅虎網站排名關鍵字「整形」，刊登3個月，42,000元（
      見偵查卷第24頁），並未約定刊登為第1頁第1名。
（二）告訴人超群診所負責人乙○○具狀及所舉證人梁淑惠於檢
      察官訊問及原審雖稱：委託被告之佳訊公司刑登廣告於YA
      HOO網頁第1頁第1位，但上網查尋結果並非刊登在第1位，
      且有找不到廣告之情形云云。查本件並非告訴人乙○○與
      被告接洽，而係由超群診所委任代理人護士梁淑惠與被告
      聯絡，刊登YAHOO網站廣告事宜。然核告訴人代理人梁淑
      惠最初警詢時明確陳稱：佳訊公司告訴我每天只有6個人
      左右可以上網點閱，6個人點閱完，診所廣告就會下線，
      移至40名或60名（見偵查卷第17頁）。而告訴人所寄發予
      被告之郵局存證信函亦明載：「台端向本公司收取之關鍵
      字（整形）排名於雅虎首頁之前十名，連續刊登3個月收
      費為42,000元」（見偵查卷第26頁）。告訴人乙○○於事
      後向台北市中山區調解委員會，聲請調解時，亦稱：我們
      要求刊登的是前10名，有該調解筆錄在卷可查（見偵查卷
      第172頁）。是依告訴人自己所發之存證信函，所主張調
      解之內容都坦承是排名前10名，並非第1名；且實際出面
      接洽刊登廣告之告訴代理人梁淑惠也供稱：被告明確告知
      ，每日點閱6次廣告即會下線，移至40名或60名，則其告
      訴主張及梁淑惠於檢察官訊問及原審稱保持第1頁第1名，
      顯屬不實。
（三）至告訴人雖提出其代理人梁淑惠與被告之電話錄音及譯文
      ，其中有爭執之部分，記錄如下：
      梁淑惠：「等一下，那個，我們院長問說，現在只有是登
              上去那個4萬2，3個月的話，是只有YAHOO會在第
              1頁嗎？」
      被告：「對，對，就是YAHOO打上去，第1個。」
      梁淑惠：「喔，就是打上整型第1個？」
      被告：「對，對，這個我們做過很多了啦。」
      依上述對話內容，告訴人代理人是確認廣告在YAHOO整形
      網頁第1頁，並非第1位，被告回答所稱第1個，是指會出
      現在右上方第1位。且被告為告訴人刊登廣告，亦常出現
      於右上角第1位，有該列印YAHOO「整形」關鍵字網頁列印
      資料在卷可按，亦足證被告未施用詐術。
（四）證人即YAHOO公司業務經理甲○○於本院證稱：雅虎廣告
      的收費標準是公開的資訊，在雅虎首頁搜尋行銷欄，網站
      行銷欄都可點選查閱；網頁之排名，依競標而來，佳訊公
      司是YAHOO公司經銷商，其刊登本件廣告，報酬為3,000元
      等語（見本院95年8月1日審判筆錄第3頁、第4頁）。被告
      為告訴人製作廣告，所收取3個月4,2000元，除交付YAHOO
      公司外，僅取得3,000餘元之報酬，亦難認有何不法所有
      之犯罪動機。
（五）至告訴人稱因被告未能將其整形診所刊登第1位，致其營
      業受創甚重而結束營業，且遭房東罰1個月租金約60,000
      元，造成其損失云云。惟整形外科手術乃醫療行為，醫師
      手術並非一般營利事業，需依賴廣告推銷。縱告訴人將醫
      療行為當作生意營業，其是否因廣告刊登致其結束營業，
      有無損害，亦屬民事糾葛，應循民事訴訟程序解決。
（六）綜上所述，尚難認被告主觀上有為自己不法所有之意圖，
      客觀上施用詐術，使告訴人陷於錯誤之行為。此外，復查
      無其他積極證據，足以證明其有告訴人所訴之詐欺犯行。
五、原審未詳予研求，遽為被告有罪之判決，尚嫌欠洽，而無可
    維持，被告上訴意旨，指摘原判決不當，為有理由，應由本
    院將原判決撤銷，依法為被告無罪之諭知。
六、據上論斷，應依刑事訴訟法第369條第1項前段、第364條、
    第301條第1項前段，判決如主文。
本案經檢察官郭啟東到庭執行職務。
中    華    民    國    95    年    8     月    15    日
                  臺灣高等法院刑事第十六庭
                              審判長法  官  葉騰瑞
                                    法  官  黃俊明
                                    法  官  趙功恆
以上正本證明與原本無異。
不得上訴。
                                    書記官  孫佩琳
中    華    民    國    95    年    8     月    15    日


司法院資訊處製作；財團法人民間司法改革基金會備份。
